【裁判字號】    98,審再,14
【裁判日期】    981216
【裁判案由】    再審之訴
【裁判全文】
臺灣臺北地方法院民事判決              98年度審再字第14號
再審原告    鴻軒條碼股份有限公司
法定代理人  甲○○
再審被告    乙○○原名陳柏瑋.
上列當事人間請求給付資遣費等事件，再審原告對於中華民國98
年2 月25日本院97年度勞訴字第90號確定判決提起再審之訴，本
院判決如下：
    主      文
再審之訴駁回。
再審訴訟費用由再審原告負擔。
    事實及理由
一、再審原告主張本院97年度勞訴字第90號確定判決（下稱原確
    定判決）有民事訴訟法第496 條第1 項第2 款及第13款之再
    審事由，而原確定判決之判決書業於民國98年3 月2 日送達
    再審原告，再審原告於98年4 月17日提起本件再審之訴，並
    未逾越民事訴訟法第500 條第1 項之法定期間，應予准許。
二、本件再審原告提起再審意旨略以：原確定判決有「判決理由
    與主文顯有矛盾」、「當事人發現未經斟酌之證物或得使用
    該證物」之再審事由：
  (一)再審被告任職於伊之業務部門，因自96年1 月至96年12月間
    業務績效不佳，再審原告已於96年9 月、11月及97年1 月之
    檢討會議中要求再審被告及全體員工改善績效，並於96年12
    月會議上決議自97年1 月起依全體員工表現，酌為調降薪資
    ，此經全體員工同意後始執行。另伊已於94年6 月28日與包
    含再審被告在內之全體員工達成合意，結清舊制年資，並將
    結清年資費用分5 年共60期按期發放。至於再審原告為公司
    營運困難，與全體員工協議由員工與公司平均分攤新制勞工
    退休金提存金，係經由全體員工同意後實施，不容再審被告
    事後恣意否認。故再審被告以其遭再審原告脅迫始同意分期
    給付及分擔退休金提撥金額，及再審原告未依勞動契約給付
    工作報酬云云，依勞動基準法第14條第1 項第5 款、第6 款
    規定終止勞動契約，尚屬無據。
  (二)原確定判決竟以再審被告在會議中無從得知再審原告將以何
    種方式減薪，及其減薪標準、幅度為何等，認再審被告未曾
    同意減薪，兩造未曾達成減薪之決議，進而認為再審原告乃
    不依勞動契約給付工作報酬，違反勞動契約，再審被告得依
    勞動基準法第14條第1 項第5 款、第6 款規定請求給付資遣
    費。然依再審原告所製作96年12月份會議紀錄，已清楚載明
    當時經勞資雙方合意，會議內容已具體指明減薪方式，且此
    一新證物乃對再審原告有利之證物，故再審原告自得依民事
    訴訟法第496 條第13款規定聲請再審。又原確定判決一方面
    於判決理由中據再審原告之員工即證人李柏宏之證詞稱「當
    時針對減薪部分好幾個月陸續在提，因為業績不好，後來在
    12月決定減薪的動作」等語，認定再審原告自97年12月開始
    減薪，卻又認為再審原告並未與原告達成減薪決議，亦有民
    事訴訟法第496 條第2 款「判決理由與主文顯有矛盾」之違
    法。
  (三)況依勞動基準法施行細則第11條規定，本法第21條所稱基本
    工資，係指勞工在正常工作時間內所得之報酬，但延長工作
    時間之工資及休假日、例假日工作加給之工資均不計入，然
    原確定判決卻將加班費計入計算平均工資。另再審被告領取
    全勤獎金及公司補助等，前者屬再審原告對全月出勤之員工
    所為獎勵，後者為再審原告感謝員工出外勤時順便收款所為
    之獎勵，均非勞工工作給付之對價，再審被告也非每月均領
    有上開給付，自不得列入平均工資範圍內。而所謂職務加給
    ，則係業務績效獎金，屬勞動基準法施行細則第2 條第3 款
    之競賽獎金，也不應列入工資計算。
  (四)再審被告主張終止勞動契約，於法無據，已如前述，且再審
    原告調降薪資，業經全體員工同意並於會議紀錄上簽名確認
    ，再審被告應受其拘束，不得再依勞動基準法第14條第5 款
    規定終止契約，且再審被告自94年7 月即已知再審原告未一
    次結清退休金及新制僅提撥3 ％，迄再審被告終止勞動契約
    時已逾30日期間，不得依勞動基準法第14條第1 項第6 款規
    定終止契約。兩造間勞動契約係因再審被告自97年2 月27日
    起未再至再審原告處工作，連續曠職超過3 日以上，經再審
    原告依勞動基準法第12條第6 規定終止勞動契約，再審被告
    依法即不得再向再審原告請求資遣費。且再審被告除於94年
    6 月28日以簽名蓋章同意分期給付退休金外，另於96年5 月
    18日再行簽立一紙切結書，聲明放棄法律任何請求，足認再
    審被告並無遭脅迫之情，亦無舊制年資之退休金給付請求權
    ，且此一新證物乃對再審原告有利之證物，故再審原告自得
    依民事訴訟法第496 條第13款規定聲請再審。
  (五)至於再審原告為再審被告墊付租賃停車位款項部分，業經再
    審原告提出相關單據為證，僅因年代久遠無法完整提呈，原
    確定判決未就已提出之證物詳細計算斟酌，僅以再審原告無
    法提出所有繳費單據，即棄上開證物於不顧，亦難令人信服
    等語，爰依民事訴訟法第496 條第1 項第2 款及第13款規定
    提起再審之訴，並聲明：1.本院97年度勞訴字第90號判決不
    利於再審原告部分廢棄。2.上開廢棄部分，再審被告在前審
    之訴及假執行之聲請均駁回。
三、本件未經言詞辯論，無再審被告之聲明或陳述可資記載。
四、按民事訴訟法第496 條第1 項第2 款所謂判決理由與主文顯
    有矛盾，係指判決依據當事人主張之事實，認定其請求或對
    造抗辯為有理由或無理由，而於主文為相反之諭示，且其矛
    盾為顯然者而言。再按民事訴訟法第496 條第13款所謂當事
    人發現未經斟酌之證物，係指前訴訟程序事實審之言詞辯論
    終結前已存在之證物，因當事人不知有此，致未經斟酌，現
    始知之者而言（最高法院32年上字第1247號判例意旨參照）
    。是事實審言詞辯論終結前未存在之證物，或已存在並能利
    用而不提出，或已提出之證物，均不得據為本款之再審理由
    。經查：
  (一)原確定判決關於認定再審原告係未經再審被告同意即片面減
    薪，兩造並未就減薪部分達成協議等情，已綜合再審原告於
    審理中提出之96年9 月及97年1 月會議紀錄，認為該等會議
    紀錄中僅抽象說明對業務不佳者將採取減薪或裁員之懲罰方
    式，並未敘明具體執行方法，再參酌證人李柏宏證稱：「當
    時針對減薪部分好幾個月都有陸續在提，因為業績不好，後
    來在12月決定減薪的動作，至於怎麼減薪沒有說，當時開會
    對於減薪部分沒有人表示贊成，也沒有人表示反對，但有在
    會議上簽名」、「（法官問：減薪之後公司有無開會或以其
    他方式讓員工確認減薪數額？）沒有」等語而為認定，並為
    再審原告之抗辯為無理由之論述，其主文與理由並無扞格之
    處，難認原確定判決有「判決理由與主文顯有矛盾」之情事
    。至於再審原告提出之96年12月份會議紀錄，乃再審原告本
    身製作之會議紀錄，應係前訴訟程序即已存在之證物，尚難
    認再審原告有不知有此，致未經斟酌之情事，核與上開發現
    未經斟酌之證物之要件有間，再審原告以此為再審理由，要
    無足採。
  (二)另關於再審原告提出之業績獎金實施方法、個人收款補助方
    法、再審被告於96年5 月18日書立切結書等證物，亦本於再
    審原告持有中，固均於前訴訟程序即已存在，但再審原告並
    未舉證證明該等證物於前訴訟程序事實審之言詞辯論終結前
    有何事實上之障礙或其他原因，致不能使用該等證物以供法
    院斟酌之情形，是再審原告以此為再審理由，亦無足取。至
    於再審原告其他所指原確定判決關於平均工資之認定、再審
    被告主張終止勞動契約是否有據，及再審原告所為抵銷抗辯
    有無理由等節，均屬原確定判決事實認定問題，而非屬「判
    決理由與主文顯有矛盾」或「當事人發現未經斟酌之證物或
    得使用該證物」之範疇，是再審原告以原確定判決未依其上
    開主張為事實認定而聲請再審云云，亦有未合。
五、綜上，原確定判決並無民事訴訟法第496 條第1 項第2 款及
    第13款之再審事由存在，再審原告執以提起本件再審之訴，
    顯無理由，爰依同法第502 條第2 項規定，不經言詞辯論，
    逕以判決駁回之。
六、本件事證已臻明確，再審原告所為之其他主張陳述並所提之
    證據，經本院審酌後，認均與本件之結論無礙，不再一一論
    述，併予敘明。
七、據上論結，本件再審原告之訴為顯無再審理由，依民事訴訟
    法第502 條第2 項、第78條，判決如主文。
中    華    民    國    98    年    12    月    16    日
                  民事第六庭法  官  蔡和憲
以上正本係照原本作成。
如對本判決上訴，須於判決送達後20日之不變期間內，向本院提
出上訴狀。
中    華    民    國    98    年    12    月    16    日
                            書記官  陳莉庭

司法院資訊處製作；財團法人民間司法改革基金會備份。
